臺灣臺中地方法院刑事判決　　　　　　 100年度智易字第86號
聲　請　人　臺灣臺中地方法院檢察署檢察官
被　　　告　林振發
上列被告因違反商標法案件，經檢察官聲請簡易判決處刑（100
年度偵字第2865號），本院認不宜以簡易判決，改依通常程序審
理，判決如下：
    主    文
林振發犯商標法第八十二條之非法販賣侵害商標權之商品罪，處
有期徒刑肆月，如易科罰金，以新臺幣壹仟元折算壹日。扣案如
附表所示之仿冒商標商品，均沒收。
    犯罪事實
一、林振發係址設臺中市○里區○里路481 巷2 弄158 號「啟麟
    有限公司」之負責人，明知如附表所示之商標名稱及圖樣，
    分別係日商科樂美數碼娛樂股份有限公司（下稱科樂美公司
    ）、日商群英社國際股份有限公司（下稱群英社公司）、美
    商迪士尼企業公司（下稱迪士尼公司）向經濟部智慧財產局
    申請註冊登記，並經核准取得指定使用於卡片、遊戲紙牌、
    貼紙收集簿、兒童益智玩具、音樂玩具、別針、紙箱、徽章
    等商品之商標專用權，現均仍於商標專用期間內，未經各該
    商標專用權人之同意或授權，不得於同一商品或類似商品，
    使用相同或近似於前揭商標之圖樣，詎竟基於販賣或意圖販
    賣而陳列仿冒上開商標商品之犯意，自民國（下同）99年間
    某日起，至99年10月19日為警查獲止，在「啟麟有限公司」
    上址，公開陳列如附表所示之仿冒商標商品，並販賣予不特
    定人，從中牟利。嗣經警於99年10月19日下午4 時20分許，
    持搜索票至「啟麟有限公司」上址搜索，而當場查獲，並扣
    得如附表所示之仿冒商標商品。
二、案經內政部警政署保安警察第二總隊第一大隊第三中隊報告
    臺灣臺中地方法院檢察署檢察官及自動檢舉偵查起訴。
    理    由
壹、程序部分：
一、按被告以外之人（包括證人、鑑定人、告訴人、被害人及共
    同被告等）於審判外之陳述雖不符刑事訴訟法第159 條之1
    至之4 等4 條之規定，而經當事人於審判程序同意作為證據
    ，法院審酌該言詞陳述或書面陳述作成時之情況，認為適當
    者，亦得為證據；當事人、代理人或辯護人於法院調查證據
    時，知有刑事訴訟法第159 條第1 項不得為證據之情形，而
    未於言詞辯論終結前聲明異議者，視為有前項之同意，同法
    第159 條之5 定有明文。立法意旨在於傳聞證據未經當事人
    之反對詰問予以核實，原則上先予排除。惟若當事人已放棄
    反對詰問權，於審判程序中表明同意該等傳聞證據可作為證
    據；或於言詞辯論終結前未聲明異議，基於尊重當事人對傳
    聞證據之處分權，及證據資料愈豐富，愈有助於真實發見之
    理念，且強化言詞辯論主義，使訴訟程序得以順暢進行，上
    開傳聞證據亦均具有證據能力。本件下列引為證據之被告以
    外之人之陳述及書證，檢察官、被告林振發均不爭執其證據
    能力，本院復審酌相關證據之製成、取得，並無證據顯示有
    何違背程序規定情事，依上開說明，均應具有證據能力。
二、次按關於非供述證據之物證，或以科學、機械之方式，對於
    當時狀況所為忠實且正確之記錄，性質上並非供述證據，均
    應無傳聞法則規定之適用；如該非供述證據非出於違法取得
    ，並已依法踐行調查程序，即不能謂無證據能力（最高法院
    97年度臺上字第1401號、97年度臺上字第6153號、97年度臺
    上字第3854號判決要旨參照）。查本案之非供述證據，並無
    人對現實情形之記憶、知覺經常可能發生之誤差（如知覺之
    主觀性及記憶隨時間推移而發生變化、遺忘等），無傳聞法
    則之適用至明，且其等係依法定程序合法所取得，與本案具
    有關聯性，被告復未爭執其等有何違法取證之情形，自認均
    有證據能力。
貳、實體部分：
一、上開犯罪事實，業據被告林振發於本院審理中坦承不諱（見
    本院卷第100 頁）；核與證人即「啟麟有限公司」員工王琇
    娥於警詢中之證述大致相符（見警卷第70-72 頁）；復有科
    樂美公司提出鑑定報告書、群英社公司鑑識證明書、博仲法
    律事務所99年11月18日說明書、鑑定報告書、100 年10月12
    日函文、經濟部智慧財產局商標資料檢索服務、「啟麟有限
    公司」進貨退出單、現場照片8 張、證物照片20張等件在卷
    可佐（見警卷第9-57、80-97 頁，偵卷第17頁，本院卷第45
    、58頁）；及如附表所示之仿冒商標商品扣案可憑，堪信被
    告上開供述內容應與事實相符，而可採信。本案事證明確，
    被告犯行洵可認定。
二、按明知為未得商標權人同意，於同一商品，使用相同之註冊
    商標之商品而販賣，商標法第82條定有處罰規定；而該條所
    稱之販賣，以行為人明知為此類商品，具有營利之目的，將
    之販入或賣出，有其一即屬成立，並不以販入後復行賣出為
    構成要件（最高法院80年度臺非字第48號判決要旨參照）。
    被告自99年間某日起至99年10月19日為警查獲止，僅賣出部
    分仿冒商標商品，本件扣案如附表所示之仿冒商標商品，係
    被告意圖營利販入而尚未賣出者，惟依前揭說明，仍已成立
    販賣之行為。是核被告所為，係犯商標法第82條之非法販賣
    侵害商標權之商品罪。被告意圖販賣而陳列之低度行為，為
    販賣之高度行為所吸收，不另論罪。次按，刑事法若干犯罪
    行為態樣，本質上原具有反覆、延續實行之特徵，立法時既
    予特別歸類，定為犯罪構成要件之行為要素，則行為人基於
    概括之犯意，在密切接近之一定時、地持續實行複次行為，
    依社會通念，於客觀上認為符合一個反覆、延續性之行為觀
    念時，則於刑法評價上，即應僅成立一罪。學理上所稱「集
    合犯」之職業性、營業性或收集性等具有重複特質之犯罪均
    屬之，例如經營、從事業務、收集、販賣、製造、散布等行
    為概念者是（最高法院95年度臺上字第1079號判決意旨參照
    ）。亦即所謂「集合犯」，係指立法者所制定之犯罪構成要
    件中，本即預定有數個同種類行為而反覆實行之犯罪而言。
    故是否為集合犯之判斷，客觀上應斟酌法律規範之本來意涵
    、實現該犯罪目的之必要手段、社會生活經驗中該犯罪必然
    反覆實行之常態及社會通念等；主觀上則視其反覆實施之行
    為是否出於行為人之單一犯意，並秉持刑罰公平原則，加以
    判斷之（最高法院96年度臺上字第6962號判決意旨參照）。
    觀諸商標法第82條「意圖販賣而陳列、販賣仿冒商標商品罪
    」之構成要件文義，即得憑以認定立法者本即預定該犯罪之
    本質，必有數個同種類行為而反覆實行，屬基於營業動機之
    單一犯罪計劃所為之集合行為，於法律評價上為營業犯性質
    之集合犯無訛。本案被告自99年間某日起至99年10月19日止
    ，在「啟麟有限公司」意圖販賣而陳列仿冒商標之商品，進
    而販賣，皆出於被告之一個犯意決定，且客觀上，其意圖販
    賣而陳列及販賣仿冒商標商品之行為，係在密集期間內以相
    同之方式持續進行，未曾間斷，具有反覆、延續實行之特徵
    。故被告多次意圖販賣而陳列及販賣仿冒商標商品之舉措，
    應評價認係包括一罪之集合犯。且被告以一販賣行為，同時
    侵害數公司之法益，為想像競合犯，應從一重處斷。爰審酌
    商標具有辨識商品來源之功用，權利人須經過相當時間，並
    投入大量資金於商品行銷及品質改良，始能使該商標具有代
    表一定品質之效果；又商標法之主要立法目的，除在保護商
    標權人，避免他人在同一商品以「以假混真」或相似商品利
    用「搭便車」方式混淆消費者認知，因而造成商標權人及其
    消費者之損害外，亦同時兼有保障消費者之規範目的，被告
    意圖營利而販賣仿冒被害人商標圖樣之商品，侵害他人之商
    標權，造成商標權人之損害，影響我國保護智慧財產權之國
    際形象，對商標權人潛在市場利益造成侵害非小，行為自值
    非議；兼衡被告犯本案前，未曾因故意犯罪受有期徒刑以上
    刑之宣告，有臺灣高等法院被告前案紀錄表在卷可考（見本
    院100 年度中智簡字第67號卷第4 頁），犯後坦承犯行，態
    度尚佳，且其販賣之期間非長，獲利有限，亦與被害人群英
    社公司達成和解，賠償新臺幣2 萬元在案，有本院調解程序
    筆錄附卷可據（見本院卷第32頁），及其遭查獲之仿冒商品
    數量乃鉅、犯罪之動機、目的、手段、國中畢業之智識程度
    、目前罹患大腸癌（見本院卷第105 、106 頁）等一切情狀
    ，量處如主文所示之刑，並諭知易科罰金之折算標準。扣案
    如附表所示之仿冒商品均係被告犯商標法第82條之罪所販賣
    之物，業據被告於本院供明在卷（見本院卷第100 、10 1頁
    ），依商標法第83條規定，不問屬於犯人與否，均宣告沒收
    之。
三、公訴意旨雖認被告於上揭時、地販賣之仿冒商標商品中，另
    有使用仿冒日商東映動畫股份有限公司（下稱「東映公司」
    ）所有之「小魔女及圖」商標圖案之兒童玩具吊飾228 個、
    洞洞樂5 個，就此部分亦有侵害東映公司之商標權云云。惟
    查，上開吊飾、洞洞樂商品，經東映公司確認後，認係其漏
    未就前開商品，向經濟部智慧財產局登記第16類文具類、第
    28類玩具類之商標權利，難謂被告有違反商標權利可言，有
    東映100 年10月17日之陳報狀、經濟部智慧財產局商標資料
    檢索服務在卷可參（見警卷第30-33 頁，本院卷第107 、10
    8 頁），是以，被告就此部分即無販賣侵害東映公司商標權
    之仿冒商標商品行為，本院就此部分本應諭知無罪，惟公訴
    人既認此部分與上揭起訴經論罪科刑之部分，均係同時所為
    ，顯可認為係想像競合犯之裁判上一罪關係，本院自不另為
    無罪之諭知，併此敘明。
據上論斷，應依刑事訴訟法第452 條、第299 條第1 項前段，商
標法第82條、第83條，刑法第11條、第41條第1 項前段，判決如
主文。
本案經檢察官張添興到庭執行職務。
中    華    民    國    100   年    10    月    31    日
                  刑事第十九庭   法  官  林秉暉
以上正本證明與原本無異。
如不服本判決，應於收受送達後10日內向本院提出上訴書狀，並
應敘述具體理由；其未敘述上訴理由者，應於上訴期間屆滿後20
日內向本院補提理由書（均須按他造當事人之人數附繕本）「切
勿逕送上級法院」。
中    華    民    國    100   年    10    月    31    日
                                 書記官  紀俊源
附錄本判決論罪科刑法條：
商標法第81條：
未得商標權人或團體商標權人同意，有下列情形之一者，處3 年
以下有期徒刑、拘役或科或併科新臺幣20萬元以下罰金：
一  於同一商品或服務，使用相同之註冊商標或團體商標者。
二  於類似之商品或服務，使用相同之註冊商標或團體商標，有
    致相關消費者混淆誤認之虞者。
三  於同一或類似之商品或服務，使用近似於其註冊商標或團體
    商標之商標，有致相關消費者混淆誤認之虞者。
商標法第82條：
明知為前條商品而販賣、意圖販賣而陳列、輸出或輸入者，處1
年以下有期徒刑、拘役或科或併科新臺幣5 萬元以下罰金。
商標法第83條
犯前2 條之罪所製造、販賣、陳列、輸出或輸入之商品，或所提
供於服務使用之物品或文書，不問屬於犯人與否，沒收之。